【裁判字號】    97,婚,123
【裁判日期】    970506
【裁判案由】    離婚
【裁判全文】
臺灣臺中地方法院民事判決               97年度婚字第123號
原      告  乙○○
被      告  甲○○
上列當事人間請求離婚事件，經本院於中華民國97年4 月24日言
詞辯論終結，判決如下：
    主      文
准原告與被告離婚。
訴訟費用由被告負擔。
    事實及理由
壹、原告起訴主張：兩造於民國72年3 月14日結婚，現婚姻關係
    尚存續中。兩造於93年6月間，為自臺中縣大里市○○路○段
    382巷37號9樓搬遷至臺中縣大里市○○路453巷61 號一事意
    見分歧，原告後因貸款壓力，於93年8 月搬進上開永隆路住
    處，惟被告卻藉詞不肯搬進上開永隆路新居與原告共同生活
    ，致兩造分居迄今已逾3 年。後經原告多方打聽，始知被告
    早已另與其他女子同居共同生活，被告顯然違反夫妻忠誠義
    務。兩造婚姻由於被告上開可歸責之行為，顯生重大裂痕，
    難以繼續維持亦無回復婚姻之希望，為此爰依民法第1052條
    第2項之規定，提起本訴等語。並聲明：如主文所示。
貳、被告方面：認諾原告之請求，且對於兩造自93年8 月分居迄
    今不爭執。惟就原告其餘主張之事實，則辯稱：原告於93年
    8 月自行搬至永隆路住處，並稱該住處係其所購置，拒絕讓
    被告居住在該處；於婚姻關係存續期間，並未與其他女子共
    同生活，沒有婚外情等語。
參、得心證之理由：
一、關於認諾效力之規定，於婚姻事件，不適用之，民事訴訟法
    第574條第1項前段定有明文。被告雖認諾原告之請求，惟揆
    諸前揭法條，應不生訴訟上效力，亦不得本於其認諾，為其
    敗訴之判決。
二、原告主張兩造於73年4月30日結婚，現婚姻關係尚存續中，
    兩造自93年8 月分居迄今已逾3年等事實，除據原告提出戶
    籍謄本2件為證外，並經證人即兩造之子李柏勳、李謙於本
    院97年3月4日行言詞辯論時證述明確，復為被告所不爭執，
    應堪信為真正。
三、原告主張被告係因與其他女子同居，始藉故拒絕搬至原告現
    住地址之事實，雖為被告否認，並以前詞置辯。惟查：證人
    李柏勳於前揭言詞辯論期日證稱：「．．．我本來住於中興
    路，那時候爸爸媽媽有一起住，之後搬家，約3、4年前搬家
    ，我爸爸當時也有跟我們一起搬過去，住不到3個月，他就
    搬走，本來有搬到中興路那邊，後來因為房子是我阿姨的，
    阿姨要把房子賣掉，他就又搬走，應該距今不到一年，我爸
    爸住在那邊有無人跟他一起住我不清楚，我爸爸不喜歡跟我
    媽媽住，但沒有跟我講原因，我爸爸有跟一名女性友人常常
    在一起，他們經常電話聯繫，一起出遊，有無住在一起我不
    清楚，我爸爸說那是朋友，沒有說是女友，我覺得他們二人
    應該較像男女朋友，但沒有看到親密動作．．．」；證人李
    謙於同日行言詞辯論時亦證稱：「．．．我哥哥講的女性友
    人我知道，我有看過，我並沒有看過他們有親密動作．．．
    」等語。是依李柏勳、李謙之上開證述，應可證明係被告不
    願搬至上址與原告同住，非原告不讓被告居住之事實；又依
    其等之上開證述，雖無法確知被告有與其他女子同居之情事
    ，但被告有與其他女子過從甚密之行為，則屬確定之事實。
四、按有民法第1052條第1 項以外之重大事由，難以維持婚姻者
    ，夫妻之一方得請求離婚，但其事由應由夫妻之一方負責者
    ，僅他方得請求離婚，民法第1052條第2項定有明文。次按
    民法第1052條第2項規定之立法意旨，在符合現代多元化社
    會之需要，使裁判離婚之事由較富彈性，其判斷之標準為婚
    姻是否已生破綻而無回復之希望，而婚姻是否已生破綻無回
    復之希望，不可依主觀的標準，即從原告已喪失維持婚姻意
    欲之主觀面加以認定，而應依客觀之標準，即難以維持婚姻
    之事實，是否已達倘處於同一境況，任何人均將喪失維持婚
    姻意欲之程度而定（最高法院94年度台上字第115號判決意
    旨參照）。至於婚姻如有難以維持之重大事由，於夫妻雙方
    就該事由均須負責時，應比較衡量雙方之有責程度，僅責任
    較輕之一方得向責任較重之他方請求離婚，如雙方之有責程
    度相同，則雙方均得請求離婚，始符民法第1052條第2項規
    定之立法本旨（最高法院95年度第5次民事庭會議決議參照
    ）。再按婚姻係男女以終生生活為目的之共同生活關係，此
    共同生活體，須夫妻共同經營生活，倘事實上已經分居各自
    獨立生活多年，雙方誠摰互信之感情基礎，已經不復存在，
    依一般人之生活經驗，顯然難期修復，雙方共同生活的婚姻
    目的已經不能達成，而其事由之發生，依一般社會感情，尚
    難認為應完全歸責於夫妻之一方時，應可認係民法第10 52
    條第2項所定難以維持婚姻之重大事由，而准許夫妻雙方為
    離婚之請求，否則，勉強維持婚姻之形式，反而會對雙方各
    自追求幸福生活之機會造成不必要之限制。
五、婚姻乃一男一女之兩性結合，以組織家庭，共同生活為目的
    ，須夫妻雙方互助、互愛、互信、互敬、相互包容、扶持，
    遇事則應理性溝通、求取共識，始能協力完成一段美滿之婚
    姻與家庭生活。惟被告卻於婚姻關係存續期間，與其他女子
    過從甚密，前開促成兩造夫妻生活圓滿幸福之基礎，顯已發
    生破綻；另原告訴請離婚，被告亦認諾原告之請求，雖不生
    訴訟法上之效力，然觀之被告所為，亦怠於努力及無心維護
    兩造婚姻之幸福和諧，亦即被告主觀上亦無維繫兩造婚姻之
    意欲；又兩造分居迄今已逾3年，兩造分居期間無任何夫妻
    生活，婚姻中夫妻彼此扶持之特質已蕩然無存，兩造經長期
    分離，已無情感，對於彼此之生活情況完全不瞭解，渠等之
    間僅存夫妻之名，而無夫妻之實，顯與夫妻成立之本質有違
    ，足見兩造間之婚姻已生重大破綻且無回復之希望，任何人
    處於原告同一情況下，均不願繼續維持婚姻生活，並堪信
    本件兩造間確有難以維持婚姻之重大事由存在；且衡諸前揭
    兩造婚姻整體歸責事由，尚難認為原告可歸責之程度超逾被
    告。從而，原告本於民法第1052條第2項請求判決離婚，洵
    屬正當，應予准許，爰判決如主文所示。
肆、訴訟費用負擔之依據：民事訴訟法第78條。
中    華    民    國    97    年    5     月    6     日
                  家事法庭    法  官  劉長宜
以上正本係照原本作成。
如對本判決上訴，須於判決送達後20日內向本院提出上訴書狀（
須附繕本）。
中    華    民    國    97    年    5     月    6     日
                              書記官


司法院資訊處製作；財團法人民間司法改革基金會備份。
